【裁判字號】    90,自緝,35
【裁判日期】    900830
【裁判案由】    詐欺
【裁判全文】
臺灣臺北地方法院刑事判決                            九十年度自緝字第三五號
    自  訴  人  辛○○
                戊○○
                壬○○
                庚○○
                己○○
                乙○○
                丙○○
    共      同
    自訴代理人  葉勝添律師
    被      告  丁○○
右列被告因詐欺等案件，經自訴人提起自訴，及檢察官移請本院併為審理（八十五年
度偵字第一九二二九號），本院判決如左：
    主  文
丁○○連續行使偽造私文書，足以生損害於他人，處有期徒刑壹年捌月。
    事  實
一、丁○○於八十三年間自任會首，招募民間互助會，約定自八十三年九月五日起為
    首會，迄八十六年四月五日為尾會，每月五日在臺大醫院開標，每會新臺幣（下
    同）二萬元，募得辛○○、戊○○、壬○○、庚○○、己○○、乙○○、丙○○
    、葉鳳林、甲○○、張海塗、癸○○、許淑英等多人，丁○○另以許成德名義加
    入，連會首共三十一會，詎丁○○基於概括犯意，先後多次，連續偽造互助員簽
    名即署押之標單即準私文書，復意圖為自己不法所有，持各該偽造標單投標而行
    使之，詐取金錢，供己花用（時間、偽造署押、利息，及詐得金額，均詳如附表
    ）。
二、案經辛○○、戊○○、壬○○、庚○○、己○○、乙○○、丙○○提起自訴，及
    癸○○、甲○○訴由臺灣臺北地方法院檢察署檢察官移請本院併為審理。
    理  由
一、右揭犯罪事實：（一）業據被告丁○○於本院審理中自承不諱，核與自訴人指訴
    之情節相符，有本院訊問筆錄、審判筆錄，附於本院刑事卷宗可佐（均見本院九
    十年自緝字第三五號刑事卷宗），另經證人葉鳳林、甲○○、張海塗、癸○○均
    於本院審理中指證明確，亦有本院訊問筆錄可佐（另見本院八十五年度自字第九
    ０三號刑事卷宗第四九頁至第五一頁所附八十五年十月四日訊問筆錄），被告於
    審判中之自白，與事實相符，可以採信；（二）此外，復有互助會名單、清算單
    等附於本院刑事卷宗可稽。本件事證已甚明確，被告犯行堪予認定。
二、按民間互助會標會之標單，就其上所載署押及金額本身言，原無何一定之意思表
    示，祇因在民間標會之習慣上，足為表示其一定用意之證明，而屬刑法第二百二
    十條第一項以文書論之私文書（最高法院八十七年度臺非字第一二號、七十四年
    臺上字第四一九四號、第四八０九號、第五六一二號判決及司法院八十年六月所
    印刑事確定裁判指正第七輯第一一０頁均同此見解），被告丁○○係上開民間互
    助會之會首，以偽造署押及標單並偽填金額，提出行使，以此詐術，向互助會員
    詐取會款，核其所為，係犯刑法第二百十六條、第二百十條之行使偽造準私文書
    罪及同法第三百三十九條第一項之詐欺取財罪。被告偽造如附表所示之署押於標
    單上，係偽造標單即準私文書之部分行為，且偽造準私文書之低度行為，應為行
    使之高度行為所吸收，均不另論罪。又其每次冒標犯行向多數會員收取會款，均
    同時使多數會員受害，係一行為觸犯數詐欺罪名，應依刑法第五十五條想像競合
    之例，從一重處斷。又被告先後多次行使偽造準私文書、詐欺取財之犯行，均時
    間緊接，且犯罪構成要件相同，顯均係基於概括犯意而反覆為之，應分別依連續
    犯之規定，各論以一罪，並加重其刑。又其所犯上開行使偽造準私文書罪與詐欺
    取財罪間，有方法結果之牽連關係，應依刑法第五十五條牽連犯規定，從較重之
    行使偽造準私文書罪處斷。爰審酌被告犯後雖已自白犯罪，態度良好，而且以前
    未有刑案紀錄，有被告之臺灣高等法院檢察署刑案紀錄簡覆表一份，附於本院刑
    事卷宗可佐，堪認被告素行尚佳，但犯罪後逃亡經年，迄到案後對於被害人所受
    損害，仍未有何彌補，縱令被害人之損害繼續擴大，且其各次犯行所詐得總金額
    以百萬計，危害非輕等一切情狀，量處如主文所示之刑，以示懲儆。
三、末查：（一）檢察官移請本院併為審理即八十五年度偵字第一九二二九號告訴人
    癸○○、甲○○告訴被告涉犯詐欺罪部分，經核與本件犯罪事實有連續犯之裁判
    上一罪關係，本件自應併予審酌；（二）至於自訴意旨另稱被告與其子洪成德共
    同詐欺，及虛偽設定其所有位於臺北縣板橋市○○段一０六六號土地連同座落該
    土地門牌號碼同市○○路○段二二六巷十弄九號四樓房屋，以圖脫產等語，惟此
    二部分不僅均查無證據足認有自訴人所訴之犯罪事實，且被告之子洪成德已經本
    院以八十五年度自字第九０三號判決無罪，嗣告確定，均有判決書附於該刑事卷
    宗可證，依自訴意旨認為此二部分與前開有罪部分有裁判上一罪關係，本院即不
    另為無罪之諭知；（三）被告所偽造標單上如附表所之簽名即署押，於各該次冒
    標犯行之後，均已經被告丟棄而滅失等事實，亦經自訴人壬○○於審判期日陳述
    明確，有本院審判筆錄可查，乃均不併為沒收之諭知，均此敘明。
據上論斷，應依刑事訴訟法第三百四十三條、第二百九十九條第一項前段，刑法第五
十六條、第二百十條、第二百十六條、第三百三十九條第一項、第五十五條，罰金罰
鍰提高標準條例第一條前段，判決如主文。
中      華      民      國    九十      年      八      月     三十     日
                                      臺灣臺北地方法院刑事第六庭
                                          法  官  黃程暉
右正本證明與原本無異。
如不服本判決，應於判決送達後十日內，向本院提出上訴狀。
                                          書記官  張華瓊
中      華      民      國    九十      年      九      月     三       日
附錄本案論罪科刑法條全文
刑法第二百十條
偽造、變造私文書，足以生損害於公眾或他人者，處五年以下有期徒刑。
刑法第二百十六條
行使第二百十條至第二百十五條之文書者，依偽造、變造文書或登載不實事項或使登
載不實事項之規定處斷。
刑法第三百三十九條第一項
意圖為自己或第三人不法之所有，以詐術使人將本人或第三人之物交付者，處五年以
下有期徒刑、拘役或科或併科一千元以下罰金。
附表
項次  時              間  會次    偽造標單署押利息金額  扣除死會之詐得金額
一    八十三年十一月五日  第三會  張海塗三千三百元      四十六萬七千六百元
二    八十四年二月五日    第六會  許成德三千三百元      四十一萬七千五百元
三    八十四年六月五日    第十會  葉鳳林二千五百元      三十六萬七千五百元
四    八十四年九月五日   第十三會  許淑英三千四百元     二十九萬八千八百元
五    八十五年二月五日   第十八會  癸○○四千元         二十萬八千元
六    八十五年六月五日   第二十二會 丙○○四千五百元    十四萬九千五百元
七    八十五年七月五日   第二十三會 甲○○四千六百元    十二萬三千二百元


司法院資訊處製作；財團法人民間司法改革基金會備份。
